【裁判字號】    97,易,320
【裁判日期】    970226
【裁判案由】    竊盜
【裁判全文】
臺灣士林地方法院刑事判決               97年度易字第320號
公  訴  人  臺灣士林地方法院檢察署檢察官
被      告  丁○○
                    國民
上列被告因加重竊盜案件，經檢察官提起公訴（97年度偵字第21
80號），經被告於準備程序中就被訴事實為有罪之陳述，本院裁
定改由受命法官獨任進行簡式審判程序，並判決如下：
    主  文
丁○○攜帶兇器竊盜，累犯，處有期徒刑肆月，扣案之螺絲起子
壹把沒收。又攜帶兇器竊盜，累犯，處有期徒刑肆月，扣案之螺
絲起子壹把沒收。又攜帶兇器竊盜，累犯，處有期徒刑肆月，扣
案之螺絲起子壹把沒收。又攜帶兇器竊盜，累犯，處有期徒刑柒
月，扣案之螺絲起子壹把沒收。應執行有期徒刑壹年伍月，扣案
之螺絲起子壹把沒收。
    事實及理由
一、本件被告丁○○所犯非死刑、無期徒刑或最輕本刑有期徒刑
    三年以上之罪，亦非高等法院管轄第一審案件，且於準備程
    序進行中，被告先就被訴事實為有罪之陳述，經告知被告簡
    式審判程序之旨，並聽取檢察官、被告之意見後，本院裁定
    改以簡式審判程序審理，是本件之證據調查，依刑事訴訟法
    第273 條之2 規定，不受同法第159 條第1 項、第161 條之
    2 、第161 條之3 、第163 條之1 及第164 條至第170 條規
    定之限制，合先敘明。
二、本件犯罪事實及證據除引用如附件檢察官起訴書之記載外，
    並更正、補充如下：
（一）犯罪事實部分：丁○○為警查獲時，扣得作案用螺絲起子
      1 把及犯罪所得新臺幣（下同）1,080 元（起訴書誤載贓
      款為2,349 元）。丁○○為警查獲後受詢時，並主動供出
      起訴書犯罪事實欄所載被害人分別為乙○○、甲○○及戊○○部分之竊盜犯行而接受裁判。
（二）證據部分尚有被告丁○○於本院訊問時之自白為證。
三、按刑法第321 條第1 項第3 款之攜帶兇器竊盜罪，係以行為
    人攜帶兇器竊盜為其加重條件，此所謂兇器，其種類並無限
    制，凡客觀上足對人之生命、身體、安全構成威脅，具有危
    險性之兇器均屬之，且祇須行竊時攜帶此種具有危險性之兇
    器為已足，並不以攜帶之初有行兇之意圖為必要（最高法院
    79年臺上字第5253號判例參照）。查扣案之螺絲起子係金屬
    材質，質地堅硬，若持之行兇，客觀上足以對人之身體、生
    命構成威脅，具有殺傷力，顯為具有危險性之兇器。故核被
    告所為，均係犯刑法321 條第1 項第3 款之攜帶兇器加重竊
    盜罪。被告先後4 次竊盜犯行，其犯意個別，行為互殊，應
    予分論併罰。查被告前有起訴書犯罪事實欄所載之有期徒刑
    執行完畢前科紀錄，有臺灣高等法院被告前案紀錄表在卷可
    稽，其於受有期徒刑之執行完畢後5 年內，故意再犯本案有
    期徒刑以上之罪，依刑法第47條第1 項之規定，就所犯上開
    4 罪，均應論以累犯，並各加重其刑。被告於竊取被害人丙○○所有車牌號碼432-EX號之營業小客車內現金600 元既遂
    後，雖為警當場查獲，但其所犯其餘竊取被害人乙○○、甲○○及戊○○等所有營業小客車內現金之犯行，在尚未被發
    覺前，即主動於員警偵詢時供出該此等3 次犯行而接受裁判
    ，此情參被告及被害人乙○○、甲○○及戊○○之警詢筆錄
    ，與員警製作之解送人犯報告書即可得知，堪認此3 次犯行
    部分合於自首要件，爰依刑法第62條前段之規定，分別減輕
    其刑，並先加後減之。公訴意旨漏未論及上開自首規定之適
    用，尚有未洽，併予敘明。爰審酌被告素行不端，且正值壯
    年，不思以正當途徑獲取財物，屢起歹念行竊，其以螺絲起
    子敲破車窗玻璃，進入車內行竊之犯罪手段，各被害人因此
    所受損害非輕，惟姑量被告犯罪後自首其中3 次犯行而接受
    裁判，並對全部犯行均已坦認不諱，態度良好等一切情狀，
    就所犯4 罪，各量處如主文所示之刑，並定其應執行之刑。
    公訴意旨向本院求處定被告應執行刑為有期徒刑1 年8 月，
    雖非無見，惟本院衡量上述情狀，仍以量處如主文所示之應
    執行刑為當，又以敘明。
四、扣案之螺絲起子1 把，為被告所有供其竊盜犯罪所用之物，
    業據被告供承在卷，爰依刑法第38條第1 項第2 款規定宣告
    沒收。至扣案之現金2,349 元，其中僅1,080 元乃被告竊盜
    所得之贓款，其餘1,269 元公訴人認亦屬被告犯罪所得，已
    屬有誤，又上開1,080 元部分，本院衡酌被害人仍得依法請
    求返還，自不宜宣告沒收，至於其餘現金，既無從證明係本
    案犯罪所得之物，爰不併宣告沒收之，附此敘明。
五、至公訴意旨另建請本院因被告屢次因犯竊盜罪經判刑確定並
    執行完畢，仍不知悔悟，一再竊取他人財物，顯有犯罪習慣
    ，應諭知被告於刑之執行前令入勞動場所強制工作，固非無
    見。惟按保安處分係針對受處分人將來之危險性所為之處置
    ，以達教化、治療之目的，為刑罰之補充制度。我國現行刑
    法採刑罰與保安處分雙軌制，係在維持行為責任之刑罰原則
    下，為協助行為人再社會化之功能，以及改善行為人潛在之
    危險性格，期能達成根治犯罪原因、預防犯罪之特別目的。
    是保安處分中之強制工作，旨在對嚴重職業性犯罪及欠缺正
    確工作觀念或無正常工作因而犯罪者，強制其從事勞動，學
    習一技之長及正確之謀生觀念，使其日後重返社會，能適應
    社會生活。竊盜犯贓物犯保安處分條例第3 條第1 項規定：
    「18歲以上之竊盜犯、贓物犯，有左列情形之一者，「得」
    於刑之執行前，令入勞動場所強制工作：一、有犯罪習慣者
    。二、以犯竊盜罪或贓物罪為常業者」，授權法院「得」依
    具體情狀決定是否令有竊盜、贓物犯罪習慣及以犯竊盜罪、
    贓物罪為常業之被告入勞動場所強制工作，而非「必」宣告
    之，即係本於保安處分應受比例原則之規範，使保安處分之
    宣告，與行為人所為行為之嚴重性、行為人所表現之危險性
    及對於行為人未來行為之期待性相當之意旨而制定，而由法
    院視行為人之危險性格，決定應否令入勞動處所強制工作，
    以達預防之目的（最高法院91年度臺上字第4625號判決意旨
    可資參照）。承前所述，被告除如附件起訴書犯罪事實欄所
    載，於96年間因犯竊盜案件，經本院以96年度簡字第343 號
    判決處有期徒刑4 月，嗣減刑為2 月確定，並易科罰金執行
    完畢之前科外，其前1 次因竊盜案件經法院判處罪刑，係於
    90 年 間犯罪，經本院以91年度易字第102 號判決處有期徒
    刑8 月確定，嗣於93年1 月15日縮短刑期執行完畢，此有臺
    灣高等法院被告前案紀錄表在卷可查，從而，被告犯罪時間
    相隔已有數年之久，尚難據此即認定被告有竊盜之犯罪習慣
    ，況其所竊得之財物金額不高，犯罪後又能坦承犯行，尚知
    悔悟，是依比例原則，綜合其所表現之危險性及對其未來之
    期待性等情以觀，本院因認宣告如主文所示之刑，與被告犯
    行之處罰已屬相當，並足收儆懲之效，尚無另宣告強制工作
    以預防矯治其社會危險性之必要，爰不諭知於刑之執行前令
    入勞動場所強制工作，末以敘明。
六、據上論斷，依刑事訴訟法第299 條第1 項前段、第273 條之
    1 第1 項、第310 條之2 、第454 條第2 項，刑法第321 條
    第1 項第3 款、第47條第1 項、第62條前段、第51條第5 款
    、第38條第1 項第2 款，判決如主文。
七、如不服本判決，應於判決送達後10日內，向本院提出上訴狀
    。
本案經檢察官白忠志到庭執行職務。
中    華    民    國    97    年    2     月    26    日
                  刑事第三庭法  官  梁哲瑋
以上正本證明與原本無異。
                            書記官  陳玉瓊
中    華    民    國    97    年    2     月    29    日


司法院資訊處製作；財團法人民間司法改革基金會備份。
